臺灣高等法院高雄分院刑事判決　　　　 95年度上易字第924號
上　訴　人　臺灣澎湖地方法院檢察署檢察官
被　　　告　戊○○
選任辯護人　乙○○　律師
被　　　告　己○○
上列上訴人因被告等詐欺等案件，不服臺灣澎湖地方法院95年度
易字第40號中華民國95年12月6 日第一審判決（起訴案號：臺灣
澎湖地方法院檢察署95年度偵字第213 號、第362 號），提起上
訴，本院判決如下：
    主  文
上訴駁回。
    事實及理由
一、對於判決之一部上訴者，其有關係之部分，視為亦已上訴，
    刑事訴訟法第362 條第2 項定有明文。本件起訴書認被告戊○○以幫助陳志清集資經營賭場之犯意，與不知前情之己○○共同向被害人丁○○、丙○○行詐新台幣（下同）350 萬
    元，得手轉交陳志清作為賭場之資金，因認被告戊○○涉犯
    刑法第268 條之幫助營利聚眾賭博及第339 條第1 項詐欺取
    財罪，二罪有方法目的之牽連犯裁判上一罪關係（見起訴書
    及原審卷第211 頁）；本件檢察官雖僅就詐欺取財罪部分提
    起上訴，依首揭說明，被告戊○○被訴幫助營利聚眾賭博與
    詐欺取財部分，具有修法前牽連關係，自應視為全部上訴，
    由本院併予審判，否則即有已受請求之事項未予判決之違誤
    ，合先明。
二、本案經本院審理結果，認第一審判決關於被告戊○○幫助營
    利聚眾賭博部分，其認事用法均無不當，量刑亦甚妥適，關
    於被告戊○○、己○○被訴詐欺取財部分，認被告犯罪不能
    證明，而為被告己○○無罪之諭知，被告戊○○不另為無罪
    之諭知，其認事用法均無不當，應予維持，並引用第一審判
    決書記載之事實、證據及理由（如附件）。
三、檢察官上訴意旨稱：
  　(一)雖告訴人指述或有前後不一致之情形，此係因為案發時間
    為93年6 月間，而告訴人提出告訴時間為94年11月間，難免
    有記憶不清、表達不明確之情形，但告訴人確實有於93年5
    月29日進入台電澎湖廢棄電廠拍照，作為估價之用，當時確
    實由被告等介紹進入拍照，當時被告等均在場，告訴人等信
    以為真，始交付新臺幣（下同）350 萬元，絕非作為開設賭
    場之用。(二)依卷內相關資料，被告等人並無提出相關證據顯
    示告訴人與被告等間有何開設賭場或進入賭場賭博之行為，
    且被告陳志清所交付之相關票據，亦不足以清償告訴人等所
    匯之款項，苟告訴人等與被告間有開設賭場之謀議，則何以
    告訴人不積極追蹤、掌控相關金錢流向，乃至於賭場之營利
    ？何以再匯款後，查覺不對，始久尋被告戊○○？而被告戊○○再轉告被告陳志清出面與告訴人解決此一債務關係？再
    參以被告陳志清於偵查中自承：先前不認識告訴人等，錢是
    被告戊○○調借給伊的；被告戊○○自承：伊錢直接交給被
    告陳志清，且伊未至賭場或參與賭博等語，則何以告訴人會
    將前揭款項「借予」毫不相干之人開設賭場？是被告戊○○
    此部分所辯應出於虛構，乃為原審採信，殊有不當。(三)至原
    判決認為告訴人所提供之照片光碟可能是由第三人處取得云
    云，此一認定顯與事實不符，蓋告訴人於原審所提出之勘驗
    光碟，其中編號D0000000內之右邊告訴人丁○○恰巧有拍攝
    到告訴人丙○○之身影、D0000000左邊則拍到告訴人丙○○
    之後腦（詳如附件所示），可見該照片確實是告訴人於93年
    5 月29日親自進入台電澎湖發電廠拍照之照片，並非向第三
    人取得。(四)至原審以前揭電廠進出紀錄並無告訴人等進出之
    記載而認告訴人等於93年5 、6 月間並未進入前揭電廠云云
    ，依前(三)所述，告訴人等確有進入前揭電廠拍照，是原審此
    部分認定，有所錯誤。(五)綜上說明，被告等人確有對告訴人
    等施以詐術之行為，而原審對前揭事實有所誤認，乃認定被
    告等人並無詐欺行為，而判決無罪，該判決謬誤，至為明顯
    。
四、本院查：
　(一)告訴人丙○○於案發後之94年1 月16日以三重郵局存證信函
    第1657號催告被告己○○、戊○○及陳志清，其內容略以：
    「台端前以八張支票向本人借款新台幣佰伍拾萬元整，．
    ．．孰料台端屆期均未償還，且所交付支票亦以存款不足（
    拒絕往來戶）退票，經多次催討均無結果，現以此函告知，
    並限台端於文到五日內向本人清償全部借款，逾期本人將訴
    請法院以詐欺之嫌追究刑責」等語，有該第1657號存證信函
    影本可稽（見警卷第28頁），足證告訴人指訴並非將現款35
    0 萬元「借給」被告戊○○、陳志清開設賭場一節，與事實
    不符。再者，告訴人一再指訴向其行詐之人係被告戊○○、
    己○○二人，並未提及案外人陳志清參與行詐，惟上開第16
    57號存證信函卻一併催告陳志清「借錢」350 萬元，並限期
    「共同清償」全部借款，顯見陳志清亦參與共同向告訴人借
    款350 萬元之行為，該款項並非僅被告二人以標買廢棄電廠
    之廢鐵為由向告訴人行詐而來，益證告訴人此部分指訴並非
    實在。
　(二)原審法院向台灣電力股份有限公司尖山發電廠函查舊澎湖發
    電廠門禁管制紀錄結果，在設有警衛管制並詳細登記進出人
    員、車輛及從事何工作之93年4 月至6 月間，並無告訴人或
    被告進出之紀錄，此有該發電廠95年9 月26日D 尖山字第95
    09 -0750號函檢附「澎湖發電廠外界人士出入廠區登記簿」
    附卷可稽（原審卷第52頁－79頁），足見上訴意旨所稱告訴
    人丁○○、丙○○於93年5 月29日親自進入舊澎湖發電廠拍
    照一節，與事實不符。再者，縱然告訴人提出編號D0000000
    號及D0000000號照片有拍攝到告訴人丙○○之身影，但是照
    片中並未拍攝到被告二人偕同告訴人一同進入該電廠，此外
    查無其他確切證據足以證明被告二人有進入該電廠之行為，
    益證告訴人此部分指訴並非可採。
　(三)綜上所述，公訴人所持之論據，尚不能證明被告二人有上述
    詐欺取財之犯行，此外，檢察官復不能就詐欺取財部分舉證
    說服法院形成有罪之心證，被告二人此部分犯罪尚屬不能證
    明，原判決因而就詐欺取財部分諭知被告己○○無罪及諭知
    被告戊○○不另為無罪之判決，核無不合，檢察官上訴意旨
    認詐欺取財部分為有罪，而指摘原判決不當，為無理由，應
    予駁回。
據上論結，應依刑事訴訟法第368 條，判決如主文。
本案經檢察官蔡國禎到庭執行職務。
中　　華　　民　　國　　96　　年　　1 　　月　　31　　日
                  刑事第五庭　　審判長法官　曾永宗
                                    法  官　任森銓
                                    法  官　陳　箐
以上正本證明與原本無異。
本件判決不得上訴。
中　　華　　民　　國　　96　　年　　2 　　月　　1 　　日
                                    書記官  陳武悅
附錄本判決論罪科刑法條：
中華民國刑法第268條：
意圖營利，供給賭博場所或聚眾賭博者，處3年以下有期徒刑，
得併科3千元以下罰金。
附件：
臺灣澎湖地方法院刑事判決　　　　　　　　95年度易字第40號
    公　訴　人　臺灣澎湖地方法院檢察署檢察官
    被　　　告　戊○○
    選任辯護人　乙○○律師
    被　　　告　己○○
上列被告因詐欺等案件，經檢察官提起公訴（95年度偵字第213
、362號），本院判決如下：
    主  文
戊○○幫助意圖營利，聚眾賭博，處有期徒刑伍月，如易科罰金
，以銀元佰元即新台幣玖佰元折算壹日。
己○○無罪。
    事  實
一、戊○○基於幫助意圖營利供給賭博場所並聚眾賭博之犯意，
    因其友陳志清（由本院通緝中，另行審結）欲開設賭場而缺
    乏資金，乃透過綽號「阿牛」之男子介紹而向丙○○（原名
    陳明華，95年3 月31日改名）、丁○○籌得新台幣（下同）
    350 萬元，嗣於93年6 月將該籌得之款項交予陳志清，陳志
    清旋與王順利（經本院93年馬簡字第147 號判刑確定，已執
    行完畢）基於犯意之聯絡，由陳志清出資，王順利負責主持
    現場，2 人共同於93年6 月29日20時30分許，提供以王順利
    名義向不知情之陳進財所承租、位在澎湖縣馬公市山水里9
    之1 號旁鐵皮屋，作為賭博處所，並聚集黃香花、許光源、
    王善得、歐來肆、李國強、王來明、喻梅玲、黃丁添、劉嘉
    豪、紀正雄、王漢雄、洪家駒、李明泰、鄭虛僖、吳輝增、
    陳叔輝、蔡振孟、葉淑玲、己○○、王罔市、薛家玲等不特
    定賭客在該處賭博財物，王順利並向贏家每次抽取3 百元至
    5 百元不等之金額牟利，該賭場嗣於同日21時許為警查獲，
    並扣得賭具天九牌32支、磁碗1 個、骰子3 粒，抽頭金1 萬
    4700 元 （扣案財物已經檢察官執行沒收銷燬或繳入國庫）
    。
二、案經臺灣澎湖地方法院檢察署檢察官自動檢舉偵查起訴。
    理  由
一、關於被告戊○○幫助圖利供給賭博場所及聚眾賭博部分（有
    罪部分）：
（一）訊據被告戊○○對於上揭幫助陳志清籌資開設賭場之犯罪
      事實，坦承不諱，核與同案被告陳志清及證人王順利於偵
      查中之供述相符，並有相關之人證、物證、書證等附於本
      院93年馬簡字第147號卷內可參，事證明確，被告戊○○
      犯行堪以認定。
（二）被告戊○○行為後，有關刑法第三十條幫助犯之規定，原
      規定：「幫助他人犯罪者，為從犯。雖他人不知幫助之情
      者，亦同。從犯之處罰，得按正犯之刑減輕之」，於九十
      四年二月二日修正，並於九十五年七月一日施行之刑法第
      三十條則規定：「幫助他人實行犯罪行為者，為幫助犯。
      雖他人不知幫助之情者，亦同。幫助犯之處罰，得按正犯
      之刑減輕之」，僅文字上之修正而已，其餘並無變動，對
      被告並無有利或不利之問題，是依此次修正刑法第二條第
      一項前段之規定，仍適用原修正前刑法第三十條規定。又
      修正前刑法第四十一條第一項前段規定：「犯最重本刑為
      五年以下有期徒刑以下之刑之罪，而受六個月以下有期徒
      刑或拘役之宣告，因身體、教育、職業、家庭之關係或其
      他正當事由，執行顯有困難者，得以一元以上三元以下折
      算一日，易科罰金」。是被告行為時之易科罰金折算標準
      ，修正前罰金罰鍰提高標準條例第二條（現已刪除）規定
      ，就其原定數額提高為一百倍折算一日，則本件被告行為
      時之易科罰金折算標準，應以銀元三百元折算一日，經折
      算為新臺幣後，應以新臺幣九百元折算為一日。惟被告行
      為後，刑法第四十一條規定第一項前段，亦經總統於九十
      四年二月二日華總一義字第０９４０００１４９０１號修
      正公布，並於九十五年七月一日施行，則規定：「犯最重
      本刑為五年以下有期徒刑以下之刑之罪，而受六個月以下
      有期徒刑或拘役之宣告者，得以新臺幣一千元、二千元或
      三千元折算一日，易科罰金」。比較修正前後之易科罰金
      折算標準，以九十五年七月一日修正公布施行前之規定，
      較有利於被告，則應依修正後刑法第二條第一項前段，適
      用行為時即修正前刑法第四十一條第一項前段及修正前罰
      金罰鍰提高標準條例第二條規定，定其折算標準。本件被
      告戊○○係以一個幫助同案被告陳志清意圖營利提供賭博
      場所罪及聚眾賭博罪之意思而參與，所為係意圖營利提供
      賭博場所罪及聚眾賭博罪構成要件以外之行為，是核被告
      戊○○所為，係犯修正前刑法第三十條第一項前段、刑法
      第二百六十八條意圖營利提供賭博場所罪及聚眾賭博罪之
      幫助犯，所犯幫助意圖營利提供賭博場所罪及聚眾賭博罪
      ，係基於一個賭博犯意之決定，達成其同一犯罪之各個舉
      動，應屬法律概念之一行為，其一行為觸犯上開二罪名，
      為想像競合犯，應依修正前刑法第五十五條規定從一重之
      幫助意圖營利聚眾賭博罪處斷，並依修正前刑法第三十條
      第二項減輕其刑。爰審酌被告戊○○坦認犯行，犯後態度
      尚佳及犯罪之動機、目的、手段等一切情狀，量處如主文
      所示之刑，並諭知易科罰金之折算標準。
二、關於被告戊○○、己○○詐欺取財部分（無罪及不另為無罪
    諭知部分）：
（一）公訴意旨略以：被告戊○○與被告己○○共同基於為他人
      不法所有之犯意聯絡，於93年3月至6月間， 3次搭機前往
      臺北，向丁○○、丙○○佯稱：被告戊○○、己○○在馬
      公市有廢棄工廠之廢鐵可以回收，要賣給伊等，須先付35
      0萬元作訂金，而被告戊○○、己○○於93年5月間先安排
      丙○○抵澎參觀位在澎湖縣馬公市之臺灣電力股份有限公
      司廢棄電廠並拍攝照片，繼於 6月間再度安排丁○○、丙○○參觀前揭電廠，以取信丁○○、丙○○，致丁○○、
      丙○○陷於錯誤，於同年6月18日由丁○○帳戶匯款350萬
      元至被告己○○帳戶，被告己○○、戊○○嗣將該款項交
      付與陳志清，因認被告戊○○、己○○犯刑法第 339條
      第1項詐欺取財罪嫌。
（二）公訴人認被告戊○○、己○○犯共同詐欺取財罪嫌，無
      非以告訴人丁○○、丙○○（ 2人於警、偵詢中係以夫妻
      關係相稱，惟經本院審理時核對2人身分證配偶欄，發現2
      人並非夫妻關係）於警詢、偵查中之指述、遠東國際商業
      銀行存摺往來明細分戶帳、匯款申請書各 1紙、陳明華記
      帳簿2紙、未獲付款之支票8紙及臺灣電力股份有限公司尖
      山發電廠95 年5月11日D尖山字第 950-0368號函等，為其
      主要論據。
（三）訊據被告戊○○、己○○固坦承曾與告訴人丙○○、丁○○一起在台北吃飯、丁○○匯款 350萬元至己○○帳戶後
      由己○○提領轉交戊○○、戊○○將 350萬元交給陳志清
      用以開設賭場等事實，惟堅決否認有何詐欺取財犯行，被
      告戊○○辯稱：伊為幫忙陳志清籌設賭場，透過綽號「阿
      牛」之男子介紹而向告訴人調錢，告訴人知道 350萬元是
      投資賭場用的，告訴人丙○○自己有到賭場玩賭過，後來
      陳志清有請伊轉交現金、支票等賭場分紅給告訴人丙○○
      ，支票好像有部分未兌現，伊是在澎湖北辰市場從事幫人
      送貨之工作，對廢鐵買賣毫無概念，不可能向告訴人提及
      廢鐵交易等情，伊更不曾去過澎湖台電廢電廠等語；被告
      己○○辯稱：伊不知被告戊○○與告訴人丁○○、丙○○
      在臺北吃飯時洽談何事，伊亦未曾去過台電廢電廠等語。
      經查：
1、於警詢中告訴人丁○○供稱：是1處私人廠房拆遷案買賣，該
   廠房是修理船隻的廠房（警卷18-20頁），告訴人丙○○供稱
   ：1處私人廠房拆卸工程（警卷22至24頁），於偵查中告訴人
   丁○○、丙○○供稱：戊○○等是介紹舊電廠生意（偵卷
   24-26，161－162頁），其等就被告戊○○等究係洽談何事？
   標售之對象究係私人工廠或公營之台電廠房？先後陳述不一
   ，已有可疑。
2、於警詢中告訴人丁○○供稱：經由戊○○介紹認識陳志清、
   己○○出來與伊商量共同合作事宜（警卷18-20頁），告訴人
   丙○○供稱：經戊○○、己○○介紹認識陳志清，然後3人一
   同帶伊到廠房查看（警卷22至24頁），於偵查中告訴人丁○○供稱：己○○、戊○○都是跟丙○○談生意，內容伊都不
   知道（偵卷161-162 頁），丙○○供稱：伊不認識陳志清，
   是（93年9 月以後）跳票時，陳志清才表示票是他的。是票
   跳1年 多伊才看過陳志清（偵卷24-26 頁），其等就何人有
   無與其洽談或帶同參觀廠房等情，先後陳述不一，嚴重相悖
   。
3、告訴人丁○○所匯350萬元係何用途，告訴人丙○○於警詢中
   供稱：由陳志清出面接洽買賣，如果談成，該筆錢是要給對
   方訂金之用（警卷22-24頁），於偵查中供稱：戊○○表示這
   廢鐵是他要賣給伊，伊就付給戊○○350萬元訂金（偵卷24至
   26頁），告訴人於95年4月28日刑事告訴狀另稱：伊等與戊○○共同合作，戊○○佯稱於工程前階段需要，要求伊等先提
   供資金以便利承攬階段工作進行得以順暢（偵卷第64頁），
   其前後陳述反覆多變，尚難遽信。
4、告訴人丙○○於偵查中供稱：93年5、6月伊總共進去舊電廠3
   次，第1次照相，其餘2次評估廢鐵價錢（偵卷117-118頁），
   告訴人於本院提出刑事告訴理由狀另稱：93年5月、6月被告2
   次安排告訴人參觀電廠，告訴人於93年（誤載為94年）5月29
   日在廠內拍照（本院卷第147頁），其就進入電廠次數之描述
   ，顯有不符之處；況經本院向台電公司函查澎湖廢電廠門禁
   管制紀錄結果，在設有警衛管制並詳細登記進出入事項之93
   年4-6月間，並無告訴人或被告進出之紀錄，此有澎湖發電廠
   廠區登記簿資料1份（本院卷52-79頁）附卷可稽，可認告訴
   人關於進出廢電廠等陳述，尚非屬實。又告訴人所提廢電廠
   內相關設備之照片數幀，衡情亦有可能係由他人處取得，自
   不能遽以證明告訴人有親自入廠拍攝，乃屬當然。
5、澎湖廢電廠設備標售案係於94年7月8日始上網公告公開招標
   ，於94年7月11日刊登政府採購公報，於94年7月29日第1次投
   、開標，此有台電公司函附開標紀錄等附卷可參（偵卷73-10
   4頁，本院卷80-107頁），告訴人所稱93年4-6月即洽談廢電
   廠設備交易云云，顯然有違常情，殊值懷疑。
6、同案被告陳志清於偵查中供稱（偵卷12-16，25-26頁）「（
   問：是否認識丁○○及陳明華？）陳明華我認識，丁○○我
   不認識。我只見過陳明華一次，不太熟。是戊○○介紹我認
   識的。」、「（問：有無跟陳明華借錢？）沒有。是戊○○
   借給我錢。借這些錢是要用來開賭場的。賭場設在山水。」
   、「（問：知道戊○○錢的來源？）後來我才知道是陳明華
   借給戊○○。我本來是跟戊○○借錢。借錢要還，我目前還
   欠戊○○100多萬元。」、「（問：有無看過「戽斗」（陳明
   華）? 有。「戽斗」有去我的山水賭場玩過。賭博之前我也
   見過「戽斗」一次，那時我的賭場還沒開，是在咖啡廳碰到
   的，我不認識「戽斗」，我忘了還有何人在場。我的賭場是
   在93年6、7月開的。」、「（問：為何你在警詢中稱你還欠
   陳明華139萬元？）陳明華去年有回來澎湖要錢，戊○○有叫
   我出面大家一起談，因為我認為這筆錢是戊○○借我的，但
   陳明華表示錢是陳明華借給戊○○，結果就決定由我來還陳
   明華錢。」、「（問：有無帶陳明華夫婦去看工廠？）沒有
   。我沒有開過工廠，也沒有賣過茶葉。」、「（問：平時職
   業？）捕魚。」、「（問：借錢用途？）開賭場用的。是我
   跟戊○○借，當時都沒有與陳明華談過，因為我不認識陳明
   華，都是戊○○出面談的。」、「（問：有無其他意見或陳
   述？）之前我經營的賭場是請王順利主持，有被馬公分局抓
   過。」、「（問：對丁○○、丙○○以上所言有何意見？）
   錢是我跟戊○○借的，我有告訴戊○○是開賭場要賺錢的，
   黃春林有跟我講錢是幫我調的。我先前也不認識丁○○、丙○○。戊○○只有告訴我錢是幫我調的，我不知道錢是怎麼
   來的。」，其所稱被告戊○○出面向告訴人籌錢以供其經營
   賭場等情節，與被告戊○○所辯，若合符節，被告戊○○、
   己○○所辯，即非無稽。
7、遠東國際商業銀行存摺往來明細分戶帳、匯款申請書各1紙、
   陳明華記帳簿2紙、未獲付款之支票8紙等僅足以證明告訴人
   與被告戊○○、己○○等有資金往來，臺灣電力股份有限公
   司尖山發電廠95年5月11日D尖山字第950-0368號函附資料則
   係台電廢電廠投、開標紀錄，均尚不足以證明被告戊○○、
   己○○有佯稱廢電廠交易之詐欺犯行。
（四）綜上所述，本件告訴人所為指述，有嚴重瑕疵，不得遽採
      為不利於被告戊○○、己○○之認定，此外，復未據公訴
      人提出其他積極證據足資證明其有此部分詐欺取財犯行，
      自應對被告己○○為無罪之判決；另因公訴人認被告戊○○此部分與上開起訴論罪部分有牽連犯之裁判上一罪關係
      （見審理中檢察官之論告，95年11月22日審判筆錄第13頁
      ），爰不另為無罪之諭知。
據上論斷，應依刑事訴訟法第299條第1項前段、第301條第1項，
刑法第2條第1項前段、第268條，修正前刑法第30條第1項前段、
第2項、第55條、第41條第1項前段，罰金罰鍰提高標準條例第1
條前段，修正前罰金罰鍰提高標準條例第2條，判決如主文。
本案經檢察官甲○○到庭執行職務。
中　　華　　民　　國　　95　　年　　12　　月　　6 　　日
                  刑事庭   審判長法　官 管安露
                                 法　官 李宛玲
                                 法　官 陳順輝
以上正本係照原本作成。
如不服本判決，應於判決送達後10日內，向本院提出上訴狀（須
附繕本）。
中　　華　　民　　國　　95　　年　　12　　月　　6 　　日
                                 書記官 劉竹苞
附錄法條：
中華民國刑法第268條：
意圖營利，供給賭博場所或聚眾賭博者，處3年以下有期徒刑，
得併科3千元以下罰金。
